【裁判字號】    96,訴,4258
【裁判日期】    971127
【裁判案由】    妨害性自主罪
【裁判全文】
臺灣高雄地方法院刑事判決              96年度訴字第4258號
公  訴  人  臺灣高雄地方法院檢察署檢察官
被      告  林嘉興
選任辯護人  邱超偉律師
            石繼志律師
上列被告因妨害性自主案件，經檢察官提起公訴（96年度偵字第
14198號），本院判決如下：
    主  文
林嘉興無罪。
    理 由
一、公訴意旨略以：被告林嘉興於民國96年4 月16日19時許，與
    壬○○、辛○○及滿14歲未滿18歲之甲○（代號0000-0000
    ，79年6月出生，真實姓名年籍詳卷）一同至高雄縣○○鄉
    某公園飲酒後，再至高雄市○○區○○路000巷0號「名宿汽
    車旅館」108號房投宿，嗣被告因見壬○○、辛○○離開房
    間拿取物品，竟基於強制性交之犯意，強將不勝酒力之甲○
    之衣物脫下，經甲○驚覺，欲起身反抗，詎被告仍強自將自
    己之生殖器插入甲○之陰部內來回抽動，約1至2分鐘，並達
    射精之程度，而以此強暴方式違反甲○之意願為性交之行為
    ，因認被告涉有刑法第221條強制性交罪嫌等語。
二、按犯罪事實應依證據認定之，無證據不得認定犯罪事實，又
    不能證明被告犯罪，應諭知無罪之判決；刑事訴訟法第154
    條第2 項及第301 條第1 項分別定有明文。再按刑事訴訟法
    上所謂認定犯罪事實之證據，係指足以認定被告確有犯罪行
    為之積極證據而言，如未能發現相當證據或證據不足以證明
    ，自不能以推測或擬制之方法，以為裁判基礎。而認定不利
    於被告之事實，須依積極證據，苟積極證據不足為不利被告
    之認定時，即應為有利於被告之認定，更不必有何有利之證
    據；又認定犯罪事實所憑之證據，雖不以直接證據為限，間
    接證據亦包括在內，然而無論直接證據或間接證據，其為訴
    訟上之證明，須於通常一般之人均不致有所懷疑，而得確信
    其為真實之程度者，始得據為有罪之認定，倘其證明尚未達
    到此一程度，而有合理之懷疑存在，無從使事實審法院得有
    罪之確信時，即應由法院為諭知被告無罪之判決。亦即若證
    據資料在經驗科學上或論理法則上尚有對被告較為有利之存
    疑，而無從依其他客觀方法排除此項合理之可疑，即不得以
    此資料作為斷罪之基礎，且刑事訴訟制度受「倘有懷疑，即
    從被告之利益為解釋」、「被告應被推定為無罪」之原則所
    支配，故得為訴訟上之證明者，無論為直接或間接證據，須
    客觀上於一般人均不致有所懷疑而達於確信之程度者，始可
    據為有罪之認定，倘其證明尚未達於「確信」之程度，而有
    合理可疑存在時，即難據以為被告不利認定，換言之，在法
    律判斷上，即不能為被告有罪之認定。
三、訊之被告林嘉興對於在上開時地與壬○○、辛○○及甲○至
    高雄縣○○鄉某公園飲酒後，再前往「名宿汽車旅館」內投
    宿休息一事固不諱言，惟堅決否認有何對於甲○強制性交之
    犯行，辯稱：伊在「名宿汽車旅館」之房間內並未對於甲○
    有何性交之行為等語。經查，本件公訴意旨認被告涉有上開
    強制性交之犯行，無非以證人即被害人甲○之證述、證人即
    被害人甲○之母之證述、證人即甲○之友人己○○之證述、
    證人己○○與證人辛○○之電話通聯紀錄及長庚紀念醫院高
    雄分院受理疑似性侵害事件驗傷診斷書等為其論據。惟查，
    （一）本件被告自警詢、偵查及本院審理中均堅決否認有何
    上開強制性交之犯行，所述前後尚屬一致；（二）證人即被
    害人甲○於偵查中證述稱案發當天晚上7、8點，被告、壬○○、洋○（即辛○○）一起來接伊去唱歌，後來沒唱，就到
    橋頭的公園喝啤酒，大家一起喝約10幾罐，喝到一半伊問洋
    ○是否要去喝歌，洋○問被告，被告說等喝完再去，就先開
    到可以唱歌的汽車旅館，結果客滿換一家汽車旅館，就住名
    宿汽車旅館，伊當時喝的很醉，一進去就睡在床上，裡面只
    有一張床，其他3人還在喝酒，伊睡到一半覺得有人在親伊
    摸伊，張開眼睛看洋○跟壬○○不見了，被告把伊衣褲脫掉
    ，被告也沒有穿衣服，用手摸伊胸部及生殖器，生殖器插入
    伊下體，伊當時在哭一直要把被告推開，被告看到伊在哭就
    把伊拉起來，問伊在哭什麼，跟伊說其會對伊負責，洋○就
    敲門說好了沒有，那時是伊朋友打洋○的手機要找伊，伊就
    拿來聽，叫其他人都先出去，就跟伊朋友說事情的經過，伊
    講完電話後他們都進來了，後來因伊要去找朋友，就跟他們
    借電話，打電話給伊朋友，被告答應要帶伊去，但先載洋○
    回家，在車上伊母親打洋○的電話找伊，但因太晚了伊不敢
    回家，被告說要載伊去找朋友，伊媽媽說要找被告及壬○○
    ，被告便開車去伊家附近的永和豆漿，伊跟洋○在那裡等，
    被告跟壬○○去伊家找伊母親，講完後就來接伊，先載洋○
    回家，結果伊在車上睡著，醒來時在同一汽車旅館的同一房
    間，伊問為何又開回來，被告說等一下，伊一直叫被告趕快
    帶伊走，結果被告一直拖，在那裡待了2小時，後來說要載
    伊去找朋友，結果就載伊回去等語明確（見偵卷第14頁），
    惟於本院審理中證述稱：伊與被告、辛○○、壬○○至公園
    喝酒復至名宿汽車旅館投宿，伊在床上睡著，後來驚醒過來
    ，發現被告身上沒有穿衣物且伊的衣服已經被脫掉，被告對
    伊作撫摸胸部並將性器官插入伊性器官等語（見審卷第36頁
    ），所述遭被告性侵一事固屬相同，然其又證述稱：進入名
    宿汽車旅館後，被告與辛○○、壬○○繼續喝酒也已經喝醉
    了等語（見審卷36頁），則被告既已喝酒又如何對其為強制
    性交之犯行，證人即被害人上開證述內容即有瑕疵；（三）
    又證人己○○於偵查中證述稱：案發當晚被害人用自己手機
    打電話給伊，說沒有去唱歌，跟2男1女去公園，被告一直灌
    其喝酒，晚上10點多打電話給被害人沒有接，打給辛○○，
    辛○○後來把電話掛斷，後來被害人自己打電話給伊，一直
    哭，並說被強姦等語（見偵卷第36─37頁），惟其之後於本
    院審理中則證述稱：被害人或是辛○○後來打電話給伊，之
    後被害人就一直哭，伊問被害人原因，但是被害人說不出來
    ，伊就猜測是否被告對其怎樣，被害人就回答對，伊有跟被
    害人說是否被告對你做了那種事情，被害人說對，伊係因與
    被害人甲○之熟識，而於被害人與伊通電話之過程哭泣猜測
    其遭性侵害等語（見審卷第72背面─73頁），其對於被害人
    是否有明確告知遭性侵害之陳述所述前後不一；又經查證人
    己○○所使用之0000000000號電話與辛○○所使用之000000
    0000號電話於案發前後共有5通，分別為（1）96年4月16日
    23時52分31秒至49秒，（2）96年4月16日23時53分16秒至55
    分53秒（3）96年4月17日2時26分17秒至28分26秒，（4）96
    年4月17日3時26分31秒至36秒，（5）96年4月17日3時29分
    57秒至30分15秒，有和信電訊股份有限公司之通聯紀錄1份
    在卷可查（見偵卷第48─49頁），其通話時間者甚為短暫，
    與證人己○○所述被害人在電話中向其哭訴被強姦之情形是
    否可信即有可疑之處；況依證人即被害人於本院審理中證述
    稱：是己○○打電話到辛○○的手機，辛○○拿給伊接，在
    電話中，伊有告訴己○○被性侵一事等語（見審卷第37頁）
    ，復又證述稱：伊手機去公園時，就差不多沒有電了，4月
    16日晚上是伊打電話給證人己○○，己○○也有打給伊係用
    伊手機手機等語（見審卷第39頁），又稱：辛○○有說己○○打電話來....伊電話沒電，只有被告電話有電等語（見審
    卷第39頁背面），繼又稱：辛○○的電話在伊被性侵之前就
    沒有電了等語（見審卷第40頁）；其所述使用電話與己○○
    通話並告知其遭性侵之過程，與證人己○○所述互有出入，
    則證人己○○之證述是否可信尚有疑問；（四）又證人即被
    害人甲○之母於偵查中證述內容僅係其與辛○○聯絡尋找被
    害人之經過，並未目睹被害人遭性侵之經過，其雖於偵查中
    及審理中證述稱：被告在警察局有承認性侵被害人並下跪要
    求伊原諒，惟又稱無警員見到，則其所述是否屬實即有可疑
    ，況其又稱係從其大女兒處得知被害人遭被告性侵害一事，
    而其大女兒係從證人己○○處得知被害人遭性侵一事，則其
    並未親眼目睹被害人遭性侵之經過或被害人遭性侵後之情狀
    ，其所證述之內容，尚難採為對於被告不利之認定；（五）
    另證人辛○○於偵查中證述稱：案發時係伊約被害人一起出
    去玩，是壬○○跟林嘉興先去載伊，9點多再一起到大豐二
    路載被害人，本來約好要去唱歌，10點多到楠梓好樂迪唱歌
    、喝啤酒，4個人喝了約20罐左右，被害人跟伊說想休息不
    想唱歌，叫伊問另外2個男生可否帶伊等去休息，伊等12點
    多離開到名宿汽車旅館休息，把沒有喝完的啤酒約4、5罐帶
    過去，被告喝了幾杯酒後，就躺在床上睡覺，伊3人繼續聊
    天聊了一下，被害人就問伊是否有香菸，伊說在車上，被害
    人就一直叫伊跟壬○○去拿，伊等下去車庫拿煙，去了4、5
    分鐘，上來後，被害人坐到旁邊的椅子上，有穿衣服跟原來
    一樣，被告還是在床上睡覺，沒有什麼異狀等語（見偵卷第
    6頁）；另據證人壬○○於偵查中證述稱：案發當天下午5、
    6點由被告開車來載伊，之後在8、9點去載辛○○，10點多
    在去載被害人，又去右昌的好樂迪唱歌、喝啤酒約20罐，4
    個人都有喝，唱到快12點，被害人及辛○○說要去汽車旅館
    休息，就去汽車旅館，把沒喝完的啤酒約7、8罐帶去繼續喝
    ，喝到1、2點，被告去汽車旅館一開始還有跟我們一起喝，
    喝了1、2罐後，說不能再喝了，就到床上睡覺，伊3人在地
    上就繼續喝，其間被害人叫伊跟辛○○去車上拿煙，我們離
    開約4、5分鐘就上去，看到被害人變坐在床上喝酒，被告還
    是在床上睡覺，被害人坐在他旁邊，2人有穿衣服等語（見
    偵卷第7頁），復於本院審理中證述稱：96年4月16日當天晚
    上有無與被告、辛○○一起出去要去唱歌，後來有喝啤酒，
    4個人約喝了快一箱，約24瓶，後來因為辛○○與被害人說
    累了要去休息，就到「名宿汽車旅館」，把酒帶去那邊喝，
    4人在房間坐在地上喝酒、聊天，後來被害人叫我們下去拿
    煙，伊就與辛○○下去拿煙，隔了約2、3分鐘拿煙後就直接
    上樓，沒有敲門就直接開門進去，看到被告喝醉了躺在床上
    ，被害人原本是在坐在地上聊天，進去時看到被害人坐在床
    上等語（見審卷第50頁正面、背面），核之上開證人2人分
    別於偵查及審理中證述有關被告、被害人與其2人投宿名宿
    汽車旅館之過程均相符，可信度甚高，益證被害人有關在名
    宿汽車旅館內遭被告性侵害之陳述尚難逕予採信；（六）復
    參之本件依被害人所陳述其遭性侵害之時間係在96年4月17
    日凌晨，惟其與被告、壬○○、辛○○於事後仍續一同離開
    汽車旅館至永和豆漿店喝豆漿，並由被告與壬○○與前去與
    被害人母親會面，其後被告又開車搭載被害人、壬○○、辛○○先送辛○○回去，復又返回名宿汽車旅館，並在該處停
    留達2小時，被害人如係遭被告性侵害，在行動自由未受限
    制之下，應係儘速離開被告，惟其竟因被告答應帶其去其男
    友家，即隨同被告及壬○○、辛○○一同共處達數小時後，
    始於天亮時返家，此顯與一般常情不符；（七）又本件被害
    人於案發後至長庚醫院高雄分院檢查結果，身體各部均無外
    傷，處女膜5和7點鐘方向有舊裂傷，無傷口，有該院受理疑
    似性侵害事件驗傷診斷書1紙在卷可稽，且被害人於案發後
    其所著內褲經檢出精子細胞層DNA為混合型，可排除混有被
    告DNA，亦有內政部警政署刑事警察局刑醫字第0000000000
    號鑑驗書1份在卷可查（見偵卷第60頁），則依此檢查及鑑
    驗結果亦均無法認定被告有對於被害人為性交之行為；此外
    本件復查無其他之積極之證據，足以證明被告有何公訴意旨
    所指之性侵害犯行；核之上開法條及判例之意旨，被告上開
    之犯罪尚屬不能證明，自應為無罪之諭知。
四、證據能力部分：（一）按被告以外之人於偵查中向檢察官所
    為之陳述，除顯有不可信之情況者外，得為證據。刑事訴訟
    法第159 條之1 第2 項定有明文。經查，本件證人即被害人
    甲○、證人即被害人甲○之母、證人辛○○、壬○○於偵查
    中向檢察官所為之陳述，均經具結以擔保其陳述之可信性，
    又查無何顯不可信之情形，核之上開說明，自得作為本件認
    定事實之證據。（二）按被告以外之人於審判外之言詞或書
    面陳述，除法律有規定者外，不得作為證據，刑事訴訟法第
    159條定有明文。經查，本件證人即被害人甲○、證人即被
    害人甲○之母、證人辛○○、壬○○於警詢中所為之陳述，
    係被告以外之人於審判外之陳述，屬於傳聞證據，且無刑事
    訴訟法第159條之2、第159條之3、第159條之5之例外情形，
    核之上開說明，應不具證據能力，自不得作為本件認定事實
    之證據。
據上論斷，應依刑事訴訟法第301 條第1 項，判決如主文。
中    華    民    國    97    年    11    月    27    日
                  刑事第四庭    審判長法  官  陳  箐
                                      法  官  莊珮君
                                      法  官  林俊寬
以上正本證明與原本無異。
如不服本判決應於收受送達後10日內向本院提出上訴書狀，並應
敘述具體理由；如未敘述上訴理由者，應於上訴期間屆滿後20日
內向本院補提理由書（均須按他造當事人之人數附繕本）「切勿
逕送上級法院」。
中    華    民    國    97    年    11    月    28    日
                                      書記官  林香如

司法院資訊處製作；財團法人民間司法改革基金會備份。
